【裁判字號】    98,易,2345
【裁判日期】    981130
【裁判案由】    傷害
【裁判全文】
臺灣臺北地方法院刑事判決              98年度易字第2345號
公  訴  人  臺灣臺北地方法院檢察署檢察官
被      告  甲○○
上列被告因傷害案件，經檢察官聲請以簡易判決處刑 (98年度調
偵字第808號），因本院認不宜逕以判決處刑(98年度簡字第3019
號)，改依通常程序審理，本院判決如下：
    主  文
甲○○傷害人之身體，處拘役肆拾日，如易科罰金，以新台幣壹
仟元折算壹日。
    事  實
一、甲○○於民國97年11月2 日晚上10時30分，在乙○○位在臺
    北市○○○路263號4 樓之6租屋處，因細故與乙○○發生爭
    執，竟基於傷害乙○○身體之犯意，用力拉扯乙○○，致乙
    ○○受有右前臂及手腕挫傷及瘀瘢 (3×1公分、1×1公分、
    2×1公分)、右膝瘀瘢(1×1公分)、右臂瘀瘢 (1×1公分)等
    傷害。
二、案經被害人乙○○訴由臺北市政府警察局中山分局報請臺灣
    臺北地方法院檢察署檢察官偵查起訴。
    理  由
一、訊據被告甲○○固坦承確有於97年11月2 日晚上10時30分，
    在被害人乙○○位在臺北市○○○路263號4 樓之6租屋處，
    因細故與乙○○發生爭執，且乙○○受有身體多處之傷害，
    此與告訴人即證人乙○○於偵查、審理時之證言相符，並有
    馬偕紀念醫院診斷證明書在卷可稽，應堪信其為真實；惟矢
    口否認有何傷害乙○○身體之犯行，並辯稱：其與乙○○之
    爭執緣於乙○○拒絕返還飼犬，其為正當防衛搶回飼犬而雙
    方拉扯時，乙○○遭狗繩牽絆跌倒所傷，其無傷害之故意，
    縱論傷害，亦得因正當防衛阻卻違法云云。經查：
(一)按刑法所稱之傷害故意，除行為人明知其所使用之方式，可
    以令他人傷害並有意使他人身體受有傷害(刑法第13條第1項
    ) 外，尚包括行為人認識其所實施之方式可能造成他人身體
    受有傷害，但仍繼續實施該行為，縱使他人身體受有傷害亦
    無所謂、在所不惜 (刑法第13條第2項)。被告身為男子，既
    與體型嬌小之乙○○因飼犬爭執而互有拉扯，本即有認知可
    能因彼此間之拉扯致乙○○直接受傷或因跌倒而受有傷害，
    竟仍持續與之拉扯致令乙○○受傷，則被告即非明知並有意
    使乙○○受傷，至少其主觀心理狀態亦存有不違本意之未必
    故意；被告諉稱不知乙○○會因拉扯受傷而不具傷害故意，
    實無足取。
(二)次按刑法第23條正當防衛規定得阻卻傷害罪構成要件之違法
    性者，係指行為人因認知現在不法侵害之存在，基於防衛自
    己權利之意識，所出於必要的反擊行為而言。是法院判斷被
    告犯罪構成要件行為有無因實施正當防衛而得阻卻違法，必
    先確認被告實施該行為當時，客觀狀態究否存有不法侵害、
    被告有無認知該現在不法侵害、被告是否出於反擊或躲避之
    意識而為行為、被告之防衛行為是否逾越必要程度等？被告
    行為當時之客觀狀態，如未先存有現在不法之侵害，被告即
    不得主張其傷害構成要件行為得阻卻違法。本案被告雖主張
    其與乙○○之拉扯縱致乙○○身體受有傷害，亦係乙○○先
    對其攻擊，其迫於無奈反擊所致，應屬正當防衛，並聲請調
    閱臺北市○○○路263號4樓即乙○○租住處，97年11月2 日
    22時30分，包括靠近一樓守衛之該部電梯內、及一樓之監視
    錄影畫面。就監視錄影畫面部分，雖經本院函請臺北市政府
    警察局中山分局向該大樓管理委員會調閱，中山分局函覆已
    無法調閱，此有中山分局98年10月27日00000000000 號函附
    卷可稽。參以證人乙○○於本院審理時證稱並未先向被告攻
    擊，其僅不願被告將飼犬取回而緊抱該犬，係被告先出手搶
    犬始致雙方開始拉扯等語 (參本院98年11月27日審理筆錄第
    2頁、第3頁 )，被告復未能聲請調查其他證據以實其說，本
    院亦查無其他事證以明乙○○有否先攻擊被告，使被告據以
    反擊。是被告所辯其出於正當防衛反擊之說，仍不足採信。
(三)綜上所述，被告既基於傷害故意而與乙○○拉扯，並造成乙
    ○○身體受有傷害，且無正當防衛阻卻違法之情形。事證明
    確，被告傷害犯行足堪認定，應予依法論科。
二、核被告所為，係犯刑法第277條第1項之傷害罪。爰審酌被告
    之生活狀況、智識程度、犯罪後否認犯行之態度、所造成告
    訴人受害程度，以及被告本案傷害犯行源於取回飼犬情有可
    原等一切情狀，量處拘役40日，並依刑法第41條第1 項規定
    諭知得易科罰金併其折算標準。
據上論斷，應依刑事訴訟法第299條第1項前段，刑法第277條第1
項、第41條第1項前段、刑法施行法第1條之1，判決如主文。
本案經檢察官林冠佑到庭執行職務。
中    華    民    國    98    年    11    月    30    日
                  刑事第四庭    法  官  呂政燁
以上正本證明與原本無異。
如不服本判決應於收受送達後10日內向本院提出上訴書狀，並應
敘述具體理由；其未敘述上訴理由者，應於上訴期間屆滿後20日
內向本院補提理由書（均須按他造當事人之人數附繕）「切勿逕
送上級法院」。
                                書記官  呂欣穎
中    華    民    國    98    年    11    月    30    日
中華民國刑法第277條（普通傷害罪）
傷害人之身體或健康者，處 3 年以下有期徒刑、拘役或 1 千元
以下罰金。
犯前項之罪因而致人於死者，處無期徒刑或 7 年以上有期徒刑
；致重傷者，處 3 年以上 10 年以下有期徒刑。

司法院資訊處製作；財團法人民間司法改革基金會備份。
